臺灣高等法院刑事判決
110年度侵上訴字第109號
上  訴  人  臺灣臺北地方檢察署檢察官
被      告  高翊智
選任辯護人  賴柏杉律師
上列上訴人因被告違反兒童及少年性剝削防制條例等案件，不服
臺灣臺北地方法院109年度侵訴字第41號，中華民國110年2月25
日第一審判決（聲請簡易判決處刑案號：臺灣臺北地方檢察署10
9年度偵字第15730號），提起上訴，本院判決如下：
    主  文
上訴駁回。
乙○○緩刑參年。緩刑期間付保護管束，並應履行支付如附表所示
之調解內容，且應於緩刑期間內完成捌小時之法治教育課程。
    事  實
一、乙○○係代號AW000-A108391號(民國00年0月生，真實姓名年
    籍均詳卷，下稱甲 )之籃球隊教練，明知甲 為14歲以上未
    滿16歲之女子，思慮未臻成熟，竟基於對於14歲以上未滿16
    歲之女子為猥褻行為及引誘使少年為猥褻之行為以供人觀覽
    之犯意，於108年6月9日14時許，以通訊軟體INSTAGRAM（下
    稱「IG」）聯繫甲 稱：敢不敢脫光衣服視訊等語，並自行
    將衣服脫光，在視訊鏡頭前裸體自慰，甲 觀看後不久即將
    視訊影像關閉，約1小時後，乙○○又再以「IG」聯繫甲 稱：
    衣服脫掉等語，甲 乃依指示脫內褲至下半身全裸，乙○○即
    在視訊鏡頭前撫弄生殖器自慰，又向甲 稱：敢不敢自慰，
    把手指放在陰道，要扣，把鏡頭放在生殖器附近，拍給伊觀
    看等語，甲 遂依指示自慰，乙○○即邊看甲 自慰之視訊，邊
    撫弄自己的生殖器自慰，約十分鐘。嗣經甲 之母即代號AW0
    00-A108391A號(真實姓名年籍均詳卷)瀏覽女之「IG」帳號
    發現異狀，報警查獲上情。
二、案經甲 及甲 之母訴由新北市政府警察局淡水分局移送臺灣
    士林地方檢察署陳請臺灣高等檢察署檢察長令轉臺灣臺北地
    方檢察署檢察官偵查起訴。
    理  由
壹、揭露身分之禁止：
　　宣傳品、出版品、廣播、電視、網際網路或其他媒體不得報
    導或記載有被害人之姓名或其他足以識別身分之資訊；行政
    及司法機關所製作必須公開之文書，不得揭露足以識別前項
    被害人身分之資訊，兒童及少年性剝削防制條例第14條第1
    項、第2項前段定有明文。又性侵害犯罪防治法所稱性侵害
    犯罪，係指觸犯刑法第221條至第227條、第228條、第229條
    、第332條第2項第2款、第334條第2項第2款、第348條第2項
    第1款及其特別法之罪；行政機關、司法機關及軍法機關所
    製作必須公示之文書，不得揭露被害人之姓名、出生年月日
    、住居所及其他足資識別被害人身分之資訊，性侵害犯罪防
    治法第2條第1項、第12條第2項分別定有明文。性侵害犯罪
    防治法第12條所定其他足資識別被害人身分之資訊，包括被
    害人照片或影像、聲音、住址、親屬姓名或其關係、就讀學
    校與班級或工作場所等個人基本資料，性侵害犯罪防治法施
    行細則第6條亦有明文。本院製作之判決係屬必須公開、公
    示之文書，為避免被害人身分遭揭露，爰依上開規定，對於
    甲  、甲  父母之姓名、年籍資料、甲  就讀學校、收受賠
    償給付之帳戶等足資識別甲  身分之資訊，均予以隱匿，以
    免揭露被害人身分，合先敘明。
貳、證據能力部分：
一、被告以外之人於審判外之言詞或書面陳述，除法律有規定者
    外，不得作為證據，刑事訴訟法第159條第1項定有明文。又
    被告以外之人於審判外之陳述，雖不符刑事訴訟法第159條
    之1至第159條之4之規定，而經當事人於審判程序同意作為
    證據，法院審酌該言詞陳述或書面陳述作成時之情況，認為
    適當者，亦得為證據；當事人、代理人或辯護人於法院調查
    證據時，知有同法第159條第1項不得為證據之情形，而未於
    言詞辯論終結前聲明異議者，視為有前項之同意，刑事訴訟
    法第159條之5亦有明文。查本件檢察官、上訴人即被告乙○○
    （下稱被告）及其辯護人於言詞辯論終結前，均未就本院所
    認定犯罪事實而經調查採用之證據主張有刑事訴訟法第159
    條第1項不得為證據之情形（見本院卷第49至51頁、第87至8
    8頁），本院復審酌各該證據作成時之情況，尚無違法及證
    明力明顯過低之瑕疵，認以之作為證據應屬適當，揆諸上開
    規定，本件經調查之證據，均有證據能力。
二、至於本院所引之非供述證據部分，並無證據證明係公務員違
    法取得，亦無依法應排除其證據能力之情形，應有證據能力
    。
參、實體部分：
一、認定犯罪事實所憑之證據及理由：　　
  ㈠上開犯罪事實，業據被告於偵查、原審及本院審理時坦承不
    諱（見臺灣臺北地方檢察署109年度他字第2833號不公開卷
    【下稱他2833不公開卷】第13至14頁；臺灣臺北地方法院10
    9年度侵訴字第41號卷【下稱原審卷】第28至30頁、第62頁
    、第68頁；本院卷第89頁），核與證人即告訴人甲  於警詢
    及偵查中證述之情節大致相符（見臺灣士林地方檢察署109
    年度他字第832號卷【下稱他832卷】第7至15頁；他2833不
    公開卷第21至22頁），並經證人即甲  之母於警詢及偵查中
    證述在卷（見他832卷第16至18頁；他2833不公開卷第22頁
    ），復有被告與甲 之「IG」對話紀錄（見他832卷第25至30
    頁）、○○國民中學性別平等教育委員會性平事件調查小組調
    查結案報告書（見他832卷第31至48頁）附卷可稽，足認被
    告上開之任意性自白與事實相符，堪以採信。
　㈡綜上，本案罪證明確，被告犯行洵堪認定，應依法論科。
二、論罪：
  ㈠所謂「猥褻」，係指性交以外足以興奮或滿足性慾之一切色
    情行為而言，凡在客觀上足以誘起他人性慾，在主觀上足以
    滿足自己性慾者，均屬之（最高法院106年度台上字第922號
    判決意旨參照）。又強制猥褻罪，縱然無碰觸，例如強拍被
    害人裸照、強令被害人自慰供賞，亦可成立（最高法院108
    年度台上字第1800號判決意旨參照）。而刑法第227條第4項
    之與14歲以上未滿16歲之男女為猥褻行為罪，雖無以強制手
    段為之，然就猥褻行為之內涵，亦應與前開最高法院判決意
    旨為相同之解釋，縱行為人並無觸碰14歲以上未滿16歲之被
    害人，僅令其自慰供賞，亦足成立本罪。準此，被告於上開
    時、地，誘使甲 為脫下內褲自慰之行為，客觀上足以興奮
    或滿足性慾，核屬猥褻行為，應構成刑法第227條第4項之罪
    。
　㈡刑法第235條第1項之供人觀覽猥褻物品罪，屬侵害社會法益
    之罪，其中散布、販賣、公然陳列乃例示規定，均屬供人觀
    覽方法之一，所謂散布，乃散發、傳布於公眾而言，考其立
    法目的，以此等行為，使猥褻物品流傳於社會公眾，足以助
    長淫風，破壞社會善良風俗，其可罰性甚為顯著，此與猥褻
    物品僅供己或僅供極少數特定人觀覽，未達危害社會秩序而
    屬個人自由權限範疇之情形有別，故設刑罰規定，以資禁制
    。從而本罪所稱以他法供人觀覽之補充概括規定，雖未明定
    為公然，實與上開例示規定相同而含有公然之意，必係置於
    不特定人或特定多數人可得觀賞、瀏覽之狀態下，始足當之
    （最高法院84年度台上字第6294號判決意旨參照）。而兒童
    及少年性剝削防制條例第35條第1項之罪，其「供人觀覽」
    之規範用語，固與前開刑法第235條第1項之規定相同，然參
    同條例第1條之規定，可知本條例立法目的係為保護兒童及
    少年免於遭受任何形式之性剝削、保護其身心健全發展，核
    與刑法第235條規定，係植基於保護平等和諧之社會性價值
    秩序免受危害干擾之目的為規範，兩者保護法益有間，則法
    條用語即尚難為完全相同之解釋。又使兒童及少年為性交、
    猥褻行為而供人觀覽之行為，無論是供自己觀覽，抑或供不
    特定人、特定多數人觀覽，其本質均帶有使兒童及少年從事
    性活動之色情因素，且使兒童及少年在性活動中當作被觀覽
    之色情題材，而淪為性客體；此等行為與前開判決意旨所指
    刑法第235條不處罰行為人自己觀覽猥褻物品之行為內涵，
    顯有不同，難認屬個人自由權限範疇之情形。為貫徹兒童及
    少年性剝削防制條例第1條保護兒童及少年免於遭受任何形
    式之性剝削之立法目的，應認該條例第35條第1項之罪所指
    「供人觀覽」之定義，並不限於供不特定人、特定多數人觀
    覽，而應包括僅供行為人自己觀覽之情形在內。準此，被告
    以聲請簡易判決處刑書所載，引誘使告訴人甲  為猥褻之行
    為供其觀覽，雖無使其他不特定人或特定多數人一同觀覽，
    仍應構成前開兒童及少年性剝削防制條例第35條第1項之罪
    。
　㈢甲 係93年5月生，有代號與真實姓名對照表附卷足憑（見原
    審不公開卷第19頁），於被告為本件行為時，甲 為14歲以
    上未滿16歲之女子。核被告所為，係犯兒童及少年性剝削防
    制條例第35條第1 項之引誘使少年為猥褻之行為以供人觀覽
    罪、刑法第227條第4項對於14歲以上未滿16歲之女子為猥褻
    行為罪。
  ㈣被告以同一視訊聯繫行為，引誘使甲 為猥褻行為供其觀覽，
    並對甲  為猥褻行為，係以一行為同時觸犯前開2罪名，為
    想像競合犯，應從一重之引誘使少年為猥褻之行為以供人觀
    覽罪處斷。
三、關於刑之加重、減輕：　　
  ㈠犯罪之情狀顯可憫恕，認科以最低度刑仍嫌過重者，得酌量
    減輕其刑，刑法第59條定有明文。考其立法意旨，科刑時原
    即應依同法第57條規定審酌一切情狀，尤應注意該條各款所
    列事項，以為量刑標準。刑法第59條所謂「犯罪之情狀顯可
    憫恕」，自係指裁判者審酌第57條各款所列事項以及其他一
    切與犯罪有關之情狀之結果，認其犯罪足堪憫恕者而言（即
    犯罪另有其特殊之原因與環境等等），即必於審酌一切之犯
    罪情狀，在客觀上顯然足以引起一般同情，認為縱予宣告法
    定最低刑度猶嫌過重者，始有其適用，有最高法院38年台上
    字第16號、45年台上字第1165號及51年台上字第899號等判
    例可資參照。本件被告所犯之兒童及少年性剝削防制條例第
    35條第1項之引誘使少年為猥褻之行為以供人觀覽罪，法定
    刑為「1年以上7年以下有期徒刑，得併科新臺幣50萬元以下
    罰金」，不可謂不重，惟犯該罪之人，其原因動機不一，犯
    罪情節未必盡相同，其行為所造成之危害程度自屬有異，於
    此情形，倘依其情狀處以適當之刑，即足以懲儆，並可達防
    衛社會之目的者，自非不可依客觀之犯行與主觀之惡性二者
    加以考量其情狀是否有可憫恕之處，適用刑法第59條之規定
    酌量減輕其刑，期使個案裁判之量刑能斟酌至當，符合比例
    原則。查被告對案發時年僅15歲之甲 所為，足以影響甲  
    身心健康發展，行為固無足取，然考量被告係以視訊方式與
    甲 聯繫而引誘為前開犯行，並無親身與甲 接觸，且使甲 
    為猥褻行為時，亦僅供其個人觀覽，並無散布於眾，且被告
    犯罪後深感後悔，設法彌補己過，於本院審理中業與甲 、
    甲 父母成立調解，目前已為部分賠償，其餘則待分期給付
    等情，有本院110年度刑上移調第62號調解筆錄可稽（見本
    院卷第93至94頁），審酌被告犯罪整體情狀，尚非重大不赦
    ，且事後已努力達成調解、填補損害以求取甲 及其父母之
    諒解，兼酌甲 、甲 父母於調解筆錄亦表示願意就本案刑事
    判決所載之事實宥恕被告，堪認如逕依兒童及少年性剝削防
    制條例第35條第1項規定處以法定最低度刑即有期徒刑1年以
    上有期徒刑，猶有情輕法重過苛之憾，其犯罪之情狀顯堪憫
    恕，爰依刑法第59條規定，酌量減輕其刑，以符合罪刑相當
    原則。
  ㈡至兒童及少年福利與權益保障法第112條第1項固規定：「成年人教唆、幫助或利用兒童及少年犯罪或與之共同實施犯罪或故意對其犯罪者，加重其刑至2分之1。但各該罪就被害人係兒童及少年已定有特別處罰規定者，從其規定。」被告所犯本件犯行雖係對於少年故意犯罪，然因兒童及少年性剝削防制條例第35條第1項之引誘使少年為猥褻行為以供人觀覽罪、刑法第227條第4項對於14歲以上未滿16歲之女子為猥褻行為罪，已將「兒童或少年」、「14歲以上未滿16歲之男女」列為犯罪構成要件，亦即已就被害人之少年身分設有特別處罰規定，自無庸再依兒童及少年福利與權益保障法第112條第1項加重其刑，併此指明。
四、原審本於同上見解，認定被告前揭於事實欄所載犯行，罪證
    明確，適用兒童及少年性剝削防制條例第35條第1項、刑法
    第11條、第227條第4項、第55條、第59條等規定，並審酌被
    告犯後終能坦認犯行，態度尚可；前無論罪科刑紀錄，有本
    院被告前案紀錄表在卷可參，素行尚佳，並考量被告引誘告
    訴人甲  為猥褻行為之時間尚短，情節輕微，暨被告自述為
    大學畢業之智識程度，曾擔服志願役、任代理教師、工程師
    ，目前未婚，與父母同住，並扶養父母，月收入約新臺幣3
    萬元之生活狀況（見原審卷第69頁）等一切情狀，判處有期
    徒刑6月。其認事用法，均無違誤，量刑亦屬妥適。
五、檢察官上訴意旨略以：被告於原審中曾否認犯行，犯後態度
    難謂良好，案發後，未曾展現任何和解誠意，至今未賠償告
    訴人甲  之母所受之損害，亦未能取得告訴人之諒解，致告
    訴人欲提起刑事附帶民事訴訟等情，原審所量處之刑度顯屬
    過輕，難收懲儆之效，而背離一般人民之法律期待，實難謂
    係罪刑相當云云。惟關於刑之量定，係實體法上賦予法院得
    為自由裁量之事項，倘其未有逾越法律所規定之範圍，或濫
    用其權限，即不得任意指為違法（最高法院75年台上字第70
    33號判例意旨參照）。本件被告所犯兒童及少年性剝削防制
    條例第35條第1項之引誘使少年為猥褻行為以供人觀覽罪的
    法定刑為「1年以上7年以下有期徒刑，得併科新臺幣50萬元
    以下罰金」，本件被告之犯行既經認定，並審酌刑法第57條
    各款所列情形後，再依刑法第59條酌予減輕而為量刑，已如
    前述（見理由欄參三、四），並未逾處斷刑之範圍，亦無濫
    用其權限或明顯違背公平、比例原則或整體法律秩序之理念
    。檢察官上訴意旨猶執前詞指摘原判決不當，為無理由，應
    予駁回。
六、末查被告前未曾因故意犯罪，受有期徒刑以上刑之宣告，有
    本院被告前案紀錄表在卷可按（見本院卷第21頁），其於偵
    查、原審及本院審理時自白認罪，嗣於本院審理中，已與甲
     、甲 父母調解成立，且已給付部分賠償，本院考量被告於
    本件案發時，一時失慮，致罹重典，經此次教訓後，當已知
    所警惕，信無再犯之虞，另參酌甲 、甲 父母於調解成立內
    容尚表示宥恕被告並給予緩刑之機會（見本院卷第93頁），
    認前開對其宣告之刑，以暫不執行為適當，並斟酌檢察官主
    張至少宣告緩刑4年稍嫌過重，爰依刑法第74條第1項第1款
    規定，併予宣告緩刑3年，以啟自新。又緩刑宣告，得斟酌
    情形，命犯罪行為人向被害人支付相當數額之財產或非財產
    上之損害賠償，刑法第74條第2項第3款定有明文，為確保被
    告能如期如數履行其與被害人成立之調解內容，以維護被害
    人之權益，本院斟酌上情，爰併諭知被告應履行如附表所示
    其與被害人成立調解之給付內容。又為使被告能因本案從中
    深切記取教訓及強化其法治觀念，使於緩刑期內深知警惕，
    避免再度犯罪，併依刑法第74條第2項第8款規定，命被告應
    於緩刑期間內完成8小時之法治教育課程，以加強其法治觀
    念，並依刑法第93條第1項第1款、第2款規定，諭知於緩刑
    期間付保護管束，以觀後效。倘被告違反上開應負擔之事項
    且情節重大，依刑法第75條之1第1項第4款規定，其緩刑之
    宣告仍得由檢察官向本院聲請撤銷，併此敘明。
據上論斷，應依刑事訴訟法第368條，刑法第74條第1項第1款、
第2項第3款、第8款、刑法第93條第1項第1款、第2款，判決如主
文。　　
本案經檢察官吳文琦聲請簡易判決處刑，檢察官楊舒雯提起上訴
，檢察官丁俊成到庭執行職務。
中　　華　　民　　國　　110 　年　　10　　月　　28　　日
                  刑事第十一庭  審判長法　官  張江澤
                                      法　官  郭惠玲
                                      法　官  梁志偉

以上正本證明與原本無異。
如不服本判決，應於收受送達後20日內向本院提出上訴書狀，其
未敘述上訴之理由者並得於提起上訴後20日內向本院補提理由書
（均須按他造當事人之人數附繕本）「切勿逕送上級法院」。
                                      書記官  于  誠
中　　華　　民　　國　　110 　年　　11　　月　　1 　　日
附錄：本案論罪科刑法條全文
兒童及少年性剝削防制條例第35條
招募、引誘、容留、媒介、協助、利用或以他法，使兒童或少年
為性交、猥褻之行為以供人觀覽，處 1 年以上 7 年以下有期徒
刑，得併科新臺幣 50 萬元以下罰金。
以強暴、脅迫、藥劑、詐術、催眠術或其他違反本人意願之方法
，使兒童或少年為性交、猥褻之行為以供人觀覽者，處 7 年以
上有期徒刑，得併科新臺幣 3 百萬元以下罰金。
意圖營利犯前二項之罪者，依各該條項之規定，加重其刑至二分
之一。
前三項之未遂犯罰之。　　　　　　
　　
中華民國刑法第227條
對於未滿十四歲之男女為性交者，處 3 年以上 10 年以下有期
徒刑。
對於未滿十四歲之男女為猥褻之行為者，處 6 月以上 5 年以下
有期徒刑。
對於十四歲以上未滿十六歲之男女為性交者，處 7 年以下有期
徒刑。
對於十四歲以上未滿十六歲之男女為猥褻之行為者，處 3 年以
下有期徒刑。
第 1 項、第 3 項之未遂犯罰之。

附表：
調解給付內容（被告乙○○與被害人甲 、甲 父母於民國110年9月7日之調解筆錄【本院110年度刑上移調第62號侵權行為損害賠償事件】） ⑴乙○○願給付甲 、甲 父母新臺幣（下同）60萬元。 ⑵給付方式： ①於110年9月7日調解期日當場給付5萬元。 ②餘款55萬元，自民國110年10月起，按月於每月6日以前給付2萬元，至全部清償完畢為止（最後1期為1萬元）。上開款項均匯至甲 、甲 父母指定之帳戶。 ③如一期不按時履行，視為全部到期。